【裁判字號】    97,附民,56
【裁判日期】    970919
【裁判案由】    損害賠償
【裁判全文】
臺灣高等法院高雄分院刑事附帶民事訴訟判決
    原      告  宏泰人壽保險股份有限公司
    法定代理人  戊○○
    訴訟代理人  庚○○
    訴訟代理人  丙○○
    被      告  壬○○
    被      告  乙○○
    被      告  己○○
    被      告  丁○○
    被      告  甲○○
                        之9
    被      告  辛○○
上列被告等因詐欺案件（97年度上易字第446 號），經原告提起
附帶民事訴訟，請求損害賠償，本院判決如下：
    主  文
被告辛○○、壬○○應連帶給付原告新台幣貳萬柒仟伍佰元，及
自九十七年七月十日起至清償日止，按年息百分之五計算之利息
。
被告辛○○、乙○○應連帶給付原告新台幣肆萬元，及自九十七
年七月二十一日起至清償日止，按年息百分之五計算之利息。
被告辛○○、己○○應連帶給付原告新台幣參萬伍仟陸佰玖拾貳
元，及自九十七年七月十日起至清償日止，按年息百分之五計算
之利息。
被告辛○○、丁○○應連帶給付原告新台幣壹萬肆仟元，及自九
十七年七月十九日起至清償日止，按年息百分之五計算之利息。
被告辛○○、甲○○應連帶給付原告新台幣捌仟元，及自九十七
年七月十日起至清償日止，按年息百分之五計算之利息。
    事實及理由
一、原告起訴主張：(一)訴之聲明：(1)被告辛○○、壬○○應連帶
    給付原告新台幣（下同）27,500元整，及自本起訴狀最後送
    達被告之翌日起至清償日止，按年息百分之五計算之利息。
    (2)被告辛○○、乙○○應連帶給付原告新台幣40,000元整，
    及自本起訴狀最後送達被告之翌日起至清償日止，按年息百
    分之五計算之利息。(3)被告辛○○、己○○應連帶給付原告
    新台幣35,692元整，及自本起訴狀最後送達被告之翌日起至
    清償日止，按年息百分之五計算之利息。(4)被告辛○○、丁○○應連帶給付原告新台幣14,000元整，及自本起訴狀最後
    送達被告之翌日起至清償日止，按年息百分之五計算之利息
    。(5)被告辛○○、甲○○應連帶給付原告新台幣8,000 元整
    ，及自本起訴狀最後送達被告之翌日起至清償日止，按年息
    百分之五計算之利息。(6)訴訟費用由被告連帶負擔。(二)被告
    壬○○等5 人分別受辛○○之邀集，向原告公司投保，俟保
    險契約生效後，各自與辛○○共同意圖為自己不法之所有，
    以自行加工製造外傷，再向醫療院所謊稱係騎車受傷等意外
    事故成傷，藉醫生不察得以住院，再以不實之意外傷害住院
    ，藉此取得就醫證明後向原告申請理賠訛詐保險金，此有台
    灣高雄地方法院95年度易字第1460號刑事判決可證，且現在
    鈞院審理中，依刑事訴訟法第487 條規定，辛○○分別與被
    告壬○○等5 人對原告構成侵權行為之事實已甚明確，故追
    加辛○○為被告，依民法第184 條侵權行為損害賠償之法律
    關係，請求被告等賠償原告下列損害：(1)被告壬○○部分：
    事故發生日為94年7 月16日，原告於94年9 月20日、94年9
    月29日賠付金額合計27,500元。(2)被告乙○○部分：事故發
    生日為93年1 月28日、93年4 月28日、93年7 月29日、93年
    8 月14日，原告於94年3 月23日賠付金額合計40,000元。(3)
    被告己○○部分：事故發生日為91年6 月23日、91年6 月28
    日、91年7 月8 日、93年8 月14日，原告於91年7 月3 日、
    91年7 月15日、91年9 月5 日賠付金額合計35,692元。(4)被
    告李春榮部分：事故發生日為93年8 月15日，原告於93年9
    月16日賠付金額合計14,000元。(5)被告甲○○部分：事故發
    生日為93年9 月4 日，原告於93年12月21日賠付金額合計8,
    000 元。以上有理賠聲請書、請款資料明細表等可考。爰依
    侵權行為之法律關係，請求命被告等給付上開金額及加計自
    起訴狀繕本送達翌日起至清償日止之法定遲延利息。
二、被告壬○○等6 人則以：原告主張之事實及金額均不爭執，
    但經濟困難，請求分期付款。
三、按附帶民事訴訟之判決，應以刑事訴訟判決所認定之事實為
    據，刑事訴訟法第500 條前段定有明文。本件原告主張被告
    等詐領保險理賠金之金額分別如原告訴之聲明之事實，業據
    本院97年度上易字第446 號刑事判決依詐欺取財罪分別判處
    有期徒刑在案，有該判決在卷可稽，則原告主張之事實，可
    堪認為真實。
四、又因故意或過失不法侵害他人權利者，負損害賠償責任，民
    法第184 條第1 項前段定有明文。被告等詐騙原告款項如上
    所述之事實，既已明確，則原告請求被告賠償上開金額，即
    屬有據。
五、從而，原告本於侵權行為法律關係，請求被告給付之金額，
    及自起訴狀繕本送達之翌日起（因每個被告收受起訴狀繕本
    之日期不一，故應以最後收受繕本之人之日期為準）至清償
    日止，按年息百分五之計算法定遲延利息，為有理由，應予
    准許。
六、據上論結：本件原告之訴為有理由，依刑事訴訟法第502 條
    第2 項，判決如主文。
中    華    民    國    97    年    9     月    19    日
                  刑事第二庭    審判長法  官   林正雄
                                      法  官   陳啟造
                                      法  官   黃壽燕
以上正本證明與原本無異。
不得上訴。
中    華    民    國    97    年    9     月    19    日
                                      書記官   梁雅華


司法院資訊處製作；財團法人民間司法改革基金會備份。
